【裁判字號】    97,訴,980
【裁判日期】    970502
【裁判案由】    違反毒品危害防制條例
【裁判全文】
臺灣彰化地方法院刑事判決               97年度訴字第980號
公  訴  人  臺灣彰化地方法院檢察署檢察官
被      告  甲○○
                    號
                    （現於臺灣彰化監獄執行中）
上列被告因毒品危害防制條例案件，經檢察官提起公訴（97年度
毒偵字第1035號），本院行簡式審判程序判決如下：
    主  文
甲○○施用第一級毒品，累犯，處有期徒刑壹年。
    事實及理由
一、犯罪事實：
  (一)甲○○前因受觀察勒戒、強制戒治，於民國（下同）90年12
    月28日停止戒治付保護管束出所，並於91年6月7日因保護管
    束期滿未經撤銷，視為強制戒治執行完畢。又於強制戒治執
    行完畢5年內，92年11月12日起至93年4月中旬某日止，連續
    施用第一級毒品案件，經本院93年度訴字第430號判決判處
    有期徒刑1年確定；又於93年9月2日、93年10月27日連續施
    用第一級毒品案件，經本院94年度訴字第562號判決判處有
    期徒刑1年2月確定，上開2罪經其入監接續執行後，於95 年
    10月27日假釋付保護管束，並於95年12月22日因保護管束期
    滿未經撤銷，視為徒刑執行完畢（構成累犯）。甲○○又
    於95年12月10日下午3時許、96年1月2日下午3時許、96年1
    月22日下午3時許、96年2月14日下午3時許，共四次施用海
    洛因，於96年8月29日經臺灣高等法院台中分院96年度上訴
    字第1949號判決處有期徒刑8、9、10、11月，減為4月、4
    月15日、5月、5月15日，應執行有期徒刑1年，96年9月17日
    確定（97年1月28日始入監執行）。於96年4月26日、27日
    二度施用一級毒品，96年10月31日經本院96年度訴字第1823
    號判決處有期徒刑10月、10月，定應執行刑1年4月，96年12
    月24日確定（尚未執行）。
  (二)甲○○明知自己有上述案件尚未執行，仍不知收斂，竟
    於97年1月27日上午9時30分，在其位於彰化縣芬園鄉○○村
    ○○路18巷65號住所，以將海洛因加水混合後經由針筒注射
    手臂血管之方式，施用第一級毒品海洛因1次。
  (三)嗣為警於97 年1月28日上午9時許，在南投縣草屯鎮○○路
    、玉屏路口查獲其涉有毒品通緝案件，經其同意為警採驗尿
    液結果呈「嗎啡、可待因」陽性反應始查悉上情。
二、認定事實之證據及理由：
  (一)被告於警訊、偵查、本院審理中之自白。
  (二)彰化縣警察局彰化分局委託檢驗尿液代號與真實姓名對照認
    證單，證明被告接受採尿送驗之事實。
  (三)詮昕科技股份有限公司濫用藥物尿液檢驗報告書（97年毒偵
    字第1035號卷內），證明被告驗尿呈現「嗎啡、可待因」之
    陽性反應。按行政院衛生署管制藥物管理局93年7月16日管
    檢字第0930006199號函示意見：「依據Clark's Analysis
    of Drugs and Poisons一書第三版之記載：... 第一級毒品
    海洛因亦可代謝成嗎啡，且海洛因常見含有少量6-乙醯可待
    因雜質成分，該成分可代謝為可待因及嗎啡。... 」（參照
    行政院衛生署管制藥品管理局發行「濫用藥物檢驗相關解釋
    彙編」P.14）故可證明被告因施用海洛因而同時檢出「可待
    因、嗎啡」陽性反應。
  (四)不再送觀察勒戒之理由：
    按毒品危害防制條例於92年7月9日修正公布，自93年1月9日
    施行，其中第20條、第23條將施用毒品之刑事處遇程序，區
    分為「初犯」及「五年內再犯」、「五年後再犯」。依其立
    法理由之說明：「初犯」，經觀察、勒戒或強制戒治後，應
    為不起訴處分或不付審理之裁定；經觀察、勒戒或強制戒治
    執行完畢釋放後，「五年內再犯」者，因其再犯率甚高，原
    實施之觀察、勒戒及強制戒治既已無法收其實效，爰依法追
    訴或裁定交付審理。至於經觀察、勒戒或強制戒治執行完畢
    釋放後，「五年後再犯」者，前所實施之觀察、勒戒或強制
    戒治已足以遮斷其施用毒品之毒癮，為期自新及協助其斷除
    毒癮，仍適用「初犯」規定，先經觀察、勒戒或強制戒治之
    程序。從而依修正後之規定，僅限於「初犯」及「五年後再
    犯」二種情形，始應先經觀察、勒戒或強制戒治程序。倘被
    告於五年內已再犯，經依法追訴處罰，縱其第三次（或第三
    次以上）再度施用毒品之時間，在初犯經觀察、勒戒或強制
    戒治執行完畢釋放五年以後，已不合於「五年後再犯」之規
    定，且因已於「五年內再犯」，顯見其再犯率甚高，原實施
    觀察、勒戒或強制戒治，已無法收其實效，即應依該條例第
    10條處罰（最高法院95年度第7次刑事庭會議決議參照）。
    本件被告前因施用毒品案件，經強制戒治，並於91年6月7日
    執行完畢。又於強制戒治執行完畢5年內，92年11月12日起
    至93年4月中旬某日止連續施用第一級毒品（本院93年度訴
    字第430號判決判）、93年9月2日、93年10月27日連續施用
    第一級毒品（本院94年度訴字第562號判決）、於95年12月
    10日下午3時許、96年1月2日下午3時許、96年1月22日下午3
    時許、96年2月14日下午3時許，共四次施用海洛因（臺灣高
    等法院台中分院96年度上訴字第1949號判決）、96年4月26
    日、27日二度施用一級毒品（本院96年度訴字第1823號判決
    ）有卷附臺灣高等法院被告前案紀錄表可稽。被告既曾於「
    五年內再犯」，且經法院判處罪刑確定，其又於97年1月27
    日施用毒品，即非屬該條例第20條第3項所定「五年後再犯
    」之情形，仍應論以毒品危害防制條例第10條第1項之施用
    第1級毒品罪。
  (五)被告自白核與事實相符，足堪採信。本件事證明確，被告施
    用第一級毒品犯行，已可認定。
三、論罪科刑：
  (一)核被告所為，係犯毒品危害防制條例第10條第1項之施用第
    一級毒品罪。被告持有毒品之行為，分別為施用毒品之高度
    行為吸收，不另論罪。
  (二)被告有犯罪事實欄內之徒刑執行經過，此有臺灣高等法院被
    告全國前案紀錄表可稽，其受此有期徒刑執行完畢後，五年
    以內故意再犯有期徒刑以上之罪，應依累犯規定，各加重其
    刑。
  (三)量刑審酌：被告前科累累，尤其96年間犯罪不斷，明知犯罪
    事實欄內有多項案件待執行中，被告猶毫無悔改之心，一再
    吸毒放縱，惡性不輕。被告多年來斷斷續續服刑、戒治等，
    十年內服刑將近一半以上時間，甚至因濫用針筒染上重病，
    付出最慘痛之代價，仍然無可自拔地施用毒品，若予以較長
    監禁至少可確保其短期內不會再施用，又被告犯後已坦承犯
    行，態度尚可等一切情狀，量刑如主文所示之刑。
四、適用法律：
  (一)刑事訴訟法第273條之1第1項、第310條之2、第454條第1項
    。
  (二)毒品危害防制條例第10條第1項、刑法第11條前段、第47條
    第1項。
本案經檢察官郭玄義到庭執行職務。
中    華    民    國    97    年    5    月    2     日
                  刑事第八庭    法  官  葉明松
以上正本證明與原本無異。
如不服本判決，應於判決送達後10日內，向本院提出上訴書狀，
上訴書狀應「敘述具體上訴理由」，並按他造當事人之人數附繕
本。「切勿逕送上級法院」。
中    華    民    國    97    年    5    月    2     日
                                書記官  施秀青
附錄本案論罪法條：
毒品危害防制條例第10條
施用第一級毒品者，處 6 月以上 5 年以下有期徒刑。
施用第二級毒品者，處 3 年以下有期徒刑。


司法院資訊處製作；財團法人民間司法改革基金會備份。
